【裁判字號】    92,易,2168
【裁判日期】    921112
【裁判案由】    加重竊盜等
【裁判全文】
臺灣臺中地方法院刑事判決                        九十二年度易字第二一六八號
    公  訴  人  臺灣臺中地方法院檢察署檢察官
    被      告  丁○○  男  三.
右列被告因加重竊盜等案件，經檢察官提起公訴（九十二年度偵字第一三四八五號）
，本院判決如左：
    主  文
丁○○損壞他人之車窗玻璃，足以生損害於他人，處有期徒刑肆月，如易科罰金，以
佰元折算壹日。扣案之螺絲起子壹支，沒收。
其餘被訴侵占離本人持有之物部分，無罪。
    事  實
一、丁○○於民國九十二年七月三日二十一時四十五分許，騎乘登記其妻乙○○所有
    由其使用之車牌號碼ＩＩＭ—五五０號重型機車，行經臺中市○○區○○路四六
    號前，見己○○所有車牌號碼二Ｑ—五二五六號自小客車停放該處，車內放置有
    皮夾、行動電話等財物，為圖行竊車內財物，竟基於毀損之犯意，執持其所有之
    螺絲起子一支，以敲破損壞己○○所有前開自小客車之右後車窗玻璃，正欲準備
    著手行竊之際，適遇己○○欲返回自小客車停放處拿取行動電話，以致丁○○未
    及著手行竊，丁○○見狀，迅即持其所有之行動電話佯裝撥打電話與人交談之貌
    ，同時往中港路方向迅速逃逸，己○○與隨後趕至之友人，發覺丁○○之神情舉
    止有異，乃尾隨察看，待丁○○將手中所執持之螺絲起子丟棄於路邊，己○○乃
    立即報警處理，因而查獲，並扣得丁○○所有供損壞車窗玻璃使用之螺絲起子一
    支。
二、案經被害人己○○訴由臺中市警察局第六分局報告臺灣臺中地方法院檢察署檢察
    官偵查起訴。
    理  由
壹、有罪部分：
一、訊據被告丁○○矢口否認有何毀損之犯行，辯稱：伊並未持螺絲起子敲破被害人
    己○○之車窗玻璃，打算行竊，伊只是剛好站在被害人己○○停車處撥打電話而
    已，扣案之螺絲起子亦非伊所有云云。經查：被告執持其所有之螺絲起子損壞被
    害人己○○之車窗玻璃之情，業據告訴人己○○於本院審理中到庭證稱：「當天
    我從精誠路上一家模型精品店走出來，該模型精品店就位在證人戊○○所稱之服
    飾精品店隔壁，因為我的手機留在車上，我想去拿手機，在還沒靠近車子前，就
    先按車子的遙控器，車子閃了一下，接著就發現站在我車旁的被告馬上拿起電話
    來假裝撥打，車子玻璃碎掉，但是，因為有貼隔熱紙，所以沒有掉下來，被告當
    時尚未進去車子裡偷東西，我也沒有親眼看到被告敲破玻璃。」、「因為當時我
    不能確認是被告敲破玻璃，所以我們尾隨他，直到他把東西丟出來，我才確認是
    扣案之螺絲起子。」、「（提示扣案螺絲起子）就是這支沒有錯。」等語，核與
    證人戊○○於本院審理中到庭證稱：「當天我是去逛街，案發地點剛好是在臺中
    市○○路二四號服飾精品店前面，當時我從服飾精品店出來時有看到被告這個人
    。」、「我走出店門口時，剛好看到被告在服飾精品店路口轉角處鬼鬼祟祟的，
    當時我距離他大約五公尺左右，他手上拿著不明物品，靠近車子，並以手上物品
    撞擊車子，車窗玻璃有裂開。」、「因為被告手握著，且光線有點暗，視線不清
    楚，所以我無法辨識。」等語，及證人甲○○於本院審理中到庭證稱：「當天我
    朋友己○○的車窗玻璃被人敲破，他告訴我被告當時在他車旁講電話，於是我們
    尾隨被告，被告一直講電話，人則往中港路方向走，後來我們看到被告從他身上
    丟出一支螺絲起子，我可以確定被告當時有喝酒，因為他渾身都是酒味。」、「
    （問：提示扣案螺絲起子，是否為被告丟棄之物？）是這支沒錯。」等語，所述
    情節均屬相符，並有扣案之螺絲起子一支為證，復有現場圖一份、照片二張在卷
    可稽；依據告訴人己○○及證人甲○○之證述內容，扣案之螺絲起子確實係被告
    所丟棄，佐以證人戊○○證稱被告係以手中執持之物敲破車窗玻璃之情，則被告
    當時手中所執持之物，應係扣案之螺絲起子；又目擊證人戊○○與被告並無任何
    仇恨怨隙，自無構詞誣陷故入被告於罪之虞，則證人戊○○指稱親眼目睹被告執
    持手中之物，敲破車窗玻璃之情，亦堪採信；再者，依據現場圖顯示，被告將其
    機車停放於精誠路五十巷，距離被害人己○○停車地點，相當接近，被告若欲聯
    繫各項事項，大可以待在其所騎乘之機車旁，何以選擇在被害人己○○剛遭毀損
    車窗玻璃之自小客車旁，無端製造令人誤解之機會，且被告若非毀損被害人己○○車窗玻璃之人，何以如此湊巧在被害人己○○開啟自小客車防盜鎖之際，立即
    拿起行動電話撥打，裝腔作勢，並立刻往中港路方向離去，其行徑之怪異，更啟
    人疑慮，被告若非毀損之人，大可正當光明，面對被害人己○○懷疑之眼光，據
    理力爭，辨明真相，而非刻意閃避躲藏，被告之行為舉止，在在均顯示被告因東
    窗事發而作賊心虛之態；觀諸上情，益徵被告所辯之詞，均係事後卸責之詞，要
    難採信。是以，被告以其所有之螺絲起子執持損壞被害人己○○之車窗玻璃之行
    為，應堪認定。本件事證已臻明確，被告犯行，洵堪認定。
二、被告以其所有之螺絲起子，以敲破損壞被害人己○○所有之車窗玻璃，足以生損
    害於被害人己○○，核其所為，係犯刑法第三百五十四條之毀損罪。爰審酌被告
    以毀損他人車窗玻璃之方式，預備行竊，其毀損之動機，係為行竊，被害人己○○遭受損壞之車窗玻璃，價值雖僅數千元，可以更換修復，然對於被害人己○○
    仍屬財產上之損失，且車窗玻璃遭受破壞，對於被害人己○○之生活亦將造成不
    便，再者，被告犯罪後，於本院審理中猶矢口否認，飾詞狡辯，未見悔意等一切
    情狀，量處如主文所示之刑，並諭知易科罰金之折算標準。
三、扣案之螺絲起子一支，係被告所有供毀損所用之物，業據告訴人己○○、證人戊○○、甲○○證述屬實，爰依刑法第三十八條第一項第二款之規定，併予諭知沒
    收。
四、至於公訴意旨另以：被告於九十二年七月三日二十一時四十五分許，騎乘前開機
    車行經臺中市○○區○○路四六號前時，見被害人己○○所有、車牌號碼二Ｑ─
    五二五六號自小客車停放該處，車內放有皮夾乙只、行動電話乙支，竟持自備之
    螺絲起子乙支，敲壞該自小客車右後車窗致不堪使用，欲竊取車內物品時，適見
    被害人己○○欲返回車上，丁○○乃迅速步行離去，並將螺絲起子隨手丟棄在路
    旁，惟為被害人己○○與友人追趕而上並報警處理而未得逞等情；因認被告另涉
    犯刑法第三百二十一條第二項、第一項、第三款之攜帶兇器竊盜未遂罪等罪嫌云
    云。按犯罪事實應依證據認定之，無證據不得認定犯罪事實；不能證明被告犯罪
    或其行為不罰者，應諭知無罪之判決，刑事訴訟法第一百五十四條第二項、第三
    百零一條第一項分別定有明文。而刑事訴訟法上所謂認定犯罪事實之證據，係指
    足以認定被告確有犯罪行為之積極證據而言，該項證據自須適合於被告犯罪事實
    之認定，始得採為斷罪資料，最高法院二十九年上字第三一０五號著有判例。又
    認定犯罪事實所憑之證據，無論係直接證據或間接證據，其為訴訟上之證明，須
    於通常一般之人均不致有所懷疑，而得確信其為真實之程度者，始得據為有罪之
    認定，倘其證明尚未達到此一程度，而有合理之懷疑存在，復無其他調查途徑可
    尋，法院即應為無罪之判決，最高法院七十六年臺上字第四九八六號著有判例。
    公訴人認被告涉有前開攜帶兇器竊盜未遂罪嫌，無非係以：(一)車牌號碼二Ｑ─五
    二五六號自小客車係遭被告敲壞右後車窗、被告見到被害人等即快步離去並將左
    手所持之螺絲起子丟棄在路邊之水溝蓋旁等情，業據告訴人己○○、證人甲○○
    、戊○○指述、證述歷歷，復有現場圖、照片附卷暨螺絲起子乙支扣案可稽；(二)
    設若被告所言係至該處取回機車乙節屬實，何以見到被害人己○○及其友人後會
    心虛的往中港路方向離去，而非前往機車停放處騎乘機車返家？又被告亦坦稱：
    機車之置物箱有上鎖，則被害人田青艷失竊之黑色小皮包何以會在置物箱內發現
    ？何以被害人邵易培失竊之黑色皮包會放置在機車腳踏處？對此，被告均無法提
    出合理之解釋等，資為論據。訊據被告堅決否認有何前開攜帶兇器竊盜未遂之犯
    行，辯稱：伊並無敲破車出玻璃行竊之行為，扣案螺絲起子亦非伊所有，當時伊
    只是剛好在被害人己○○停車處撥打電話而已，被害人己○○及證人戊○○所述
    均不實在，而對於伊所騎乘之機車置物箱內，為何有被害人田青艷、劭培易失竊
    之物品等語，資以為辯。經查：
    （一）按刑法上之未遂犯，必須已著手於犯罪行為之實行而不遂，始能成立，此
          在刑法第二十五條第一項規定甚明。同法第三百二十一條之竊盜罪，為第
          三百二十條之加重條文，自係以竊取他人之物為其犯罪行為之實行，至該
          條第一項各款所列情形，不過為犯竊盜罪之加重條件，如僅著手於該項加
          重條件之行為而未著手搜取財物，仍不能以本條之竊盜未遂論，至竊盜之
          預備行為，刑法對於預備盜竊並無處罰明文，亦難令負何種罪責。查被攜
          帶手套、繩索等物前往，以磚塊敲擊窗戶玻璃試探屋內有無人在，及以繩
          索固定攀沿而下欲至該十四樓窗外，均屬竊盜之預備行為，依前開說明，
          被告既尚未著手於竊盜，而刑法又不處罰預備竊盜，自不成立竊盜未遂罪
          ，最高法院八十八年度易字第二一四七號著有裁判。本件業據目擊證人楊
          瑞琪於本院審理中到庭證稱：「（問：被告當時是否有進入車子裡面？）
          沒有。（問：被告有無行竊財物？）被告敲破玻璃後，現場另外有二個證
          人出現，因此被告才沒有辦法行竊。」等語，依據證人戊○○之證述內容
          顯示，被告僅係敲破車窗玻璃準備行竊，尚未進入被害人己○○所有之其
          開自小客車內以搜尋財物，即因事跡敗露而遭發覺，則被告僅有攜帶螺絲
          起子之行為，尚未著手搜尋財物，被告之行為，僅係竊盜之預備行為，被
          告既未著手於竊盜，有無處罰預備竊盜之行為，自與攜帶兇器竊盜未遂罪
          之構成要件不相符合，尚難據以論科。
    （二）依據現有事證，僅足以認定被告確係持有前贓物及預備行竊之事實，尚不
          足以認定被告有何侵占他人遭竊之物及攜帶兇器著手搜尋財物行竊未遂之
          犯行；此外，復查無其他積極證據足資證明被告有何侵占及攜帶兇器竊盜
          未遂之犯意及行為，其前揭犯罪應屬不能證明，揆諸首揭規定及判例意旨
          ，本院原應為無罪之諭知，惟因公訴人認前開攜帶兇器竊盜未遂部分與本
          案論罪科刑之毀損物分有牽連犯之裁判上一罪關係，原不另為無罪之諭知
          。
貳、無罪部分：
一、公訴意旨略以：被告於九十二年七月上旬，在不明地點，拾獲被害人田青艷所有
    之黑色小皮包（係被害人田青艷於九十二年六月下旬某日，在苗栗縣大湖鄉某超
    市外遭不詳姓名年籍之人所竊取，內有健保卡、身分證、駕照、信用卡、金融卡
    等物）乙只，竟意圖為自己不法之所有予侵占入己，並將之藏放在所騎用之車牌
    號碼ＩＩＭ─五五０號重型機車置物箱內；於九十二年七月三日某時，在臺中市
    某處，拾獲被害人丙○○所有之黑色皮包（係被害人丙○○於九十二年七月三日
    二十一時許，在臺中市○○路四六號前，遭不詳姓名年籍之人所竊取，內有電子
    翻譯機、電腦磁碟片、鐵捲門遙控器等物）乙只，予以侵占入己己之物品，案經
    臺中市警察局第六分局報告偵辦；因認被告涉犯刑法第三百三十七條之侵占離本
    人持有之物罪嫌云云。
二、按犯罪事實應依證據認定之，無證據不得認定犯罪事實；不能證明被告犯罪或其
    行為不罰者，應諭知無罪之判決，刑事訴訟法第一百五十四條第二項、第三百零
    一條第一項分別定有明文。而刑事訴訟法上所謂認定犯罪事實之證據，係指足以
    認定被告確有犯罪行為之積極證據而言，該項證據自須適合於被告犯罪事實之認
    定，始得採為斷罪資料，最高法院二十九年上字第三一０五號著有判例。又認定
    犯罪事實所憑之證據，無論係直接證據或間接證據，其為訴訟上之證明，須於通
    常一般之人均不致有所懷疑，而得確信其為真實之程度者，始得據為有罪之認定
    ，倘其證明尚未達到此一程度，而有合理之懷疑存在，復無其他調查途徑可尋，
    法院即應為無罪之判決，最高法院七十六年臺上字第四九八六號著有判例。
三、公訴人認被告涉有上開侵占離本人持有之物、毀損、攜帶兇器竊盜未遂等罪嫌，
    無非係以：被害人田青艷所有之黑色小皮包、被害人丙○○所有之皮包確係於前
    開時、地失竊，已據被害人田青艷、丙○○於警詢中指述甚詳，並有贓物保管收
    據、贓物領回保管書、照片等在卷足參，又被告亦坦稱：機車之置物箱有上鎖，
    則被害人田青艷失竊之黑色小皮包何以會在置物箱內發現？何以被害人邵易培失
    竊之黑色皮包會放置在機車腳踏處？對此，被告均無法提出合理之解釋等，資為
    論據。
四、訊據被告堅決否認有何前開侵占離本人持有之物之犯行，辯稱：對於伊所騎乘之
    機車置物箱內，為何有被害人田青艷、劭培易失竊之物品，伊並不清楚，因為伊
    於六月底、七月初之不詳時間，將該機車騎到臺中友人所經營之安可火鍋店附近
    停放，於案發當天伊才從和平鄉開車前往臺中市○○路租屋處停放後，再搭計程
    車前往友人所經營之安可火鍋店，即案發當場，這段期間，伊並未使用該機車，
    伊不知道機車置物箱內有他人之物品，伊並無侵占之犯意等語，資以為辯。
五、經查：
    （一）被告對於其所騎乘之車牌號碼ＩＩＭ—五五０號重型機車置物箱內，查獲
          被害人田青艷於九十二年六月下旬，在苗栗縣大湖鄉不知名之超市外，遭
          竊之健保卡、國民身分證、駕照、信用卡、金融卡等物，及被害人丙○○
          於九十二年七月三日二十一時許，在臺中市○○路四六號前，遭竊之哈電
          族翻譯機、電腦磁片、鐵捲門遙控器、范倫鐵諾皮包等物之情，固不否認
          ，核與被害人田青艷、丙○○指述情節相符，並有贓物領回保管書一份、
          贓物保管收據一份、現場照片五張在卷可稽；又被告供稱前開機車置物箱
          均有上鎖，一般人不可能會將無故將有價值之物品放置於他人機車內等語
          ，則被告所騎乘之機車置物箱內之物品，應係被告所持有放置之情，應堪
          認定。依據現有事證，固足以認定被告持有前開被害人田青艷、丙○○贓
          物之情，然持有贓物之原因，不一而足，或出於竊盜，或出於收受贓物，
          或出於侵占遺失物或離本人持有之物，被告持有前開贓物之原因，究係出
          於侵占或竊盜或收受贓物，公訴人認被告係出於侵占離本人持有之物，並
          未提出任何相關事證，以資說明，本院尚無從依據現有卷證資料，形成被
          告確有侵占意圖之心證。
    （二）依據現有事證，僅足以認定被告確係持有前贓物之事實，尚不足以認定被
          告有何侵占他人遭竊之物之犯行；此外，復查無其他積極證據足資證明被
          告有何侵占離本人持有之物之犯意及行為，其前揭犯罪應屬不能證明，揆
          諸首揭規定及判例意旨，爰為無罪判決之諭知。
據上論斷，應依刑事訴訟法第二百九十九條第一項前段、第三百零一條第一項，刑法
第三百五十四條、第四十一條第一項前段、第三十八條第一項第二款，罰金罰鍰提高
標準條例第一條前段、第二條，判決如主文。
中      華      民      國      九十二      年    十一    月    十二    日
                                臺灣臺中地方法院刑事第五庭
                                    審判長法  官  梁堯銘
                                          法  官  劉麗瑛
                                          法  官  巫淑芳
右正本證明與原本無異。
如不服本判決，應於送達後十日內向本院提出上訴狀 （須附繕本） ，上訴於台灣高
法院台中分院。
                                          書記官
中      華      民      國      九十二      年    十一    月    十二    日


司法院資訊處製作；財團法人民間司法改革基金會備份。
